最高法院刑事判決　　　　　　　　　　　　　　　九十三年度台上字第一五四八號
　　上　訴　人　甲○○
　　　　　　　　乙○○
　　右　一　人
　　選任辯護人　吳永茂律師
右上訴人等因常業詐欺案件，不服台灣高等法院高雄分院中華民國九十二年十月十四
日第二審判決（九十二年度上訴字第一一三五號，起訴案號：台灣高雄地方法院檢察
署八十八年度偵字第一九二四七號、第二二一五八號、第二四一二四號、九十年度偵
字第七四五號），提起上訴，本院判決如左：
    主  文
上訴駁回。
    理  由
按刑事訴訟法第三百七十七條規定，上訴於第三審法院，非以判決違背法令為理由，
不得為之。是提起第三審上訴，應以原判決違背法令為理由，係屬法定要件。如果上
訴理由狀並未依據卷內訴訟資料，具體指摘原判決不適用何種法則或如何適用不當，
或所指摘原判決違法情事，顯與法律規定得為第三審上訴理由之違法情形，不相適合
時，均應認其上訴為違背法律上之程式，予以駁回。本件上訴人甲○○上訴意旨略稱
：(一)原判決就伊與魏千景於何時地發生共同常業詐欺及行使偽造私文書、特種文書之
概括犯意聯絡，漏未記載，原判決書之記載顯違背刑事訴訟法第三百十條第一款之法
定程式。(二)原判決事實記載伊與魏千景有常業詐欺、行使偽造私文書、特種文書之概
括犯意聯絡，理由欄竟謂：乙○○復稱只見過魏千景一、二次，工作祇有她與甲○○
二人負責，信用卡也是甲○○交代她偽刷等語，益徵甲○○所辯僅受僱於魏千景領取
固定薪資之情，實難採信云云，即述明魏千景未獲暴利，顯有事實與理由相互矛盾之
違法。(三)原判決附表（下稱附表）一偽刷金額欄，未就黃明亮等人各被偽刷之金額若
干元以及謝瑩秋等人遭伊及乙○○偽刷之金額各為若干元祥予記載，且就黃明亮等人
信用卡係何人偽刷未予認定，卻將渠等人被偽刷之金額併入伊詐欺取財之不法利益範
圍內，自均不符法制。(四)偽造信用卡，於有共犯之情況下，偽造之人非必然是偽刷卡
之人，尤其是本件尚有共犯魏千景存在，既乏證據證明是伊偽刷，原判決就附表一所
列陳秋萍、林美雪、黃雅菁、郭西施、林美雪、黃慧雯、蔡素卿、羅濟榮、張慎謙、
李淑娟、向怡靜、黃春美、陳盆安、楊俊宏、黃雅麗、梁秀棋、CHAI SHU CHIN'CHAN
G CHEN CHUEH及編號七所列被害人等人被偽刷卡金額，概認係伊偽刷，顯有證據與理
由不相適合之違法。(五)原判決理由謂：另一共犯魏千景亦於警訊時，明確供述交付他
人身分證資料供甲○○、乙○○偽造申請信用卡向商家以「假刷卡」方式換取現金等
事實無訛，與甲○○、乙○○二人所供內容相同，其二人於偵審中之自白應可採信等
語，係以被告以外之人不具證據能力之陳述作為犯罪證據，且原判決並未於理由內
明採行何種審判程序，亦有違判決書應記載「適用之法律」之法定程式等語。上訴人
乙○○上訴意旨略以：(一)遍查偵審案卷，伊所書寫及簽名之文件僅有附表一所示之部
分文件，其餘大部分文件、資料伊均未經手及書寫，上訴人經手書寫之簽帳單七紙，
消費金額合計僅為新台幣（下同）八萬四千零五十八元而已，原判決未逐一查究伊所
涉及實施之行為部分係何部分，逕以全部犯罪事實及所詐騙金額，均認定為伊與甲○
○、魏千景共同犯罪，顯有依法應於審判期日調查之證據未予調查之違法。且原判決
於無其他積極證據佐證下，即認定伊必須與甲○○及魏千景就全部犯罪事實負共同正
犯之責任，亦有判決不適用法則之違法。(二)依邱聖招、邱聖龍於警訊時供稱：乙○○
在甲○○所租房屋內聽電話等語，以及許誠育於偵審中供稱：「電腦及申請資料是魏
某的，其他偽造之身分證是我做的，四十七個印章是我們去刻的，魏千景叫我找一女
子來幫忙接電話，所以我才找乙○○」、「刷的錢也都是魏千景拿去，他只叫我找個
女生而已」等語，足認伊係受僱於甲○○，依甲○○之指示行事，僅從事機械式地文
書及接聽電話之工作，對於身分證偽造、刻印章等行為，均未參與，原判決於無證據
、無理由之情形下，遽認偽造文書及常業詐欺等行為，全為伊與甲○○之共犯行為，
有適用「共同正犯」法律規定不當之違法。(三)原判決事實已認定偽造身分證、在職證
明書、扣繳憑單、存款證明、刻印章等證明資料之行為，係甲○○一人所為，竟又於
理由欄認定伊就上揭行為，應與甲○○負行使偽造私文書、特種文書及常業詐欺共同
正犯責任，亦顯有理由矛盾之違法等語。
惟查原判決認定上訴人二人有原判決事實欄所載之犯行，因而撤銷第一審判決，改判
仍論處其二人共同以犯詐欺取財罪為常業罪刑，係依憑其二人於法院審理中之供認陳
述、被害人梁秀棋、林信安等人及證人即銀行職員屈中岱、林憲義等人於警訊或檢察
官偵查中之證述、共犯魏千景於警訊之供認陳述，佐以扣案如原判決附表一至附表六
所示之證物亦即冒他人姓名申請之信用卡、金融卡、偽造之身分證、供偽造身分證等
證件所使用之電腦主機、掃描機及印表機等器械、偽刻之印章、地址章等物等事證為
其論罪之基礎。並明：(一)上訴人甲○○雖辯稱：許多事實非伊所為，伊僅係受僱於
魏千景，信用卡及刷的錢都是魏千景拿走等語。然由乙○○於偵審中供稱申請核發信
用卡及持信用卡至商店刷卡等工作均由伊及甲○○負責處理，信用卡亦是甲○○交代
伊刷卡等語等情以及共犯魏千景於警訊時供稱：由伊收集身分證等資料，交由甲○○
及另一名女會計，由甲○○及該會計冒充申請人向銀行申請核發信用卡，再持向假冒
之消費商店，以假刷卡方式換取現金等語等情，佐以前揭不利於上訴人二人之事證，
足以認定原判決事實欄所載之犯罪事實，甲○○上開所辯，與事實不符，委無足採。
(二)上訴人甲○○、乙○○二人及共犯魏千景就原判決事實欄第一項所載之行使偽造、
變造私文書、準私文書及常業詐欺等犯行，彼此間有犯意聯絡及行為分擔，均應論為
共同正犯。原判決事實欄第二項所載甲○○及共犯林榮泰二人所為行使偽造公文書、
行使變造身分證及常業詐欺等犯行，二人間有犯意聯絡、行為分擔，亦應論為共同正
犯等理由綦詳。又按：(一)原審以共犯魏千景業經另案通緝中（見原判決事實欄記載）
，無法傳喚到庭，其於警訊所為供認犯行之供述，與上訴人二人於偵審中供稱由魏千
景提供身分證等資料供渠二人向銀行申請核發信用卡，以假刷卡方式換取現金等情相
符，而採為認定犯罪事實之一項佐證，自難遽指有違反採證法則之違誤。(二)原審審判
長已於審判期日諭知「本件行普通審判程序」等語（見原審上訴字卷第八十三頁審判
筆錄之記載），其判決書亦依普通審判程序判決書之格式而為制作，且原判決就上訴
人二人及共犯魏千景所為如原判決事實欄第一項所載之犯行，如何認定具有犯意聯絡
及行為分擔等情，已詳予明所依憑之證據及認定之理由，至原判決就甲○○與魏千
景究於何時地萌生共同常業詐欺及行使偽造私文書、特種文書之犯意聯絡等犯罪過程
之枝節問題，未予明確記載，以及未於理由欄明採行何種審判程序，因與上訴人二
人成立之罪名不生影響，均難執以認為有違背判決書法定程式之違誤。(三)按共同正犯
間，非僅就其自己實施之行為負其責任，在犯意聯絡之範圍內，對於他共同正犯所實
施之行為，亦應共同負責（本院三十二年上字第一九０五號判例意旨參照），原判決
認定原判決事實欄第一項所載行使偽造私文書、特種文書及常業詐欺等犯行，亦即偽
造、變造他人身分證、偽造信用卡申請書等文書，持以向銀行申請核發信用卡，再持
該信用卡以假刷卡詐欺取財或換取現金方式，偽刷如原判決附表一所示之金額等犯行
，三人間有犯意聯絡及行為分擔，論定其三人應就上揭犯行負共同正犯責任，自核無
不合，從而，自亦不能執上訴人二人經手或簽寫之文件或經手偽刷之金額並未及於上
揭犯罪事實之全部，遽指原判決有查證未盡或適用共同正犯法則不當或證據與理由不
相適合、理由矛盾等違誤。(四)原判決就上訴人二人與魏千景常業詐欺等犯罪事實既已
於事實欄明確認定記載，並就附表一編號一所示黃明亮等人遭冒名偽刷金額之總數予
以認定記載。縱未就黃明亮、謝瑩秋等人各人各被偽刷之金額為若干詳予記載，以及
未就渠等信用卡究係分別為何人偽刷，詳予認定，此均屬犯罪過程之枝節問題，既不
影響上訴人二人成立之罪名，亦不影響原判決對於上訴人二人前揭犯行之論定，自難
執以遽指原判決有不合法之違誤。其餘上訴意旨徒憑己見，就原審採證認事職權之行
使及原判決已論斷說明事項，重複為事實之爭辯，亦非適法之第三審上訴理由，上訴
人二人上訴意旨指摘各項，均核與法律規定得為第三審上訴理由之違法情形不相適合
，其上訴均違背法律上程式，應予駁回。
據上論結，應依刑事訴訟法第三百九十五條前段，判決如主文。
中　　　華　　　民　　　國　　九十三　　年　　　三　　　月　　二十五　　日
                              最高法院刑事第十二庭
                                  審判長法官  陳　正　庸
                                        法官  賴　忠　星
                                        法官  王　居　財
                                        法官  張　清　埤
                                        法官  林　開　任
      右正本證明與原本無異
                                              書  記  官
中　　　華　　　民　　　國　　九十三　　年　　　四　　　月　　　五　　　日
                                                                        Ｖ
